【裁判字號】    88,上易,5528
【裁判日期】    890106
【裁判案由】    傷害
【裁判全文】
臺灣高等法院刑事判決                          八十八年度上易字第五五二八號
    上  訴  人  臺灣臺北地方法院檢察署檢察官
    被      告  乙○○
                丙○○
右上訴人因被告傷害案件，不服臺灣臺北地方法院八十八年度易字第二六六一號，中
華民國八十八年十月二十七日第一審判決（起訴案號：臺灣臺北地方法院檢察署八十
八年度偵字第一七二八三號），提起上訴，本院判決如左：
    主  文
上訴駁回。
    理  由
一、公訴意旨略以：被告乙○○、丙○○於民國八十八年二月十八日某時，在臺北市
    ○○街一二一號，因債務糾紛與告訴人丁○○發生口角，被告二人竟基於傷害犯
    意，共同出手毆打告訴人，致告訴人受有左手第四指皮下瘀血之傷害，因認被告
    二人共同涉犯刑法第二百七十七條第一項傷害罪嫌。
二、按犯罪事實應依證據認定之，無證據不得推定其犯罪事實，不能證明被告犯罪者
    ，應諭知無罪之判決，刑事訴訟法第一百五十四條、第三百零一條第一項分別定
    有明文。
三、公訴人認被告二人涉有右揭罪嫌，係以告訴人之指訴及告訴人之驗傷證明書為據
    。惟訊據被告二人固坦承有於右記時地與告訴人之妹謝君蘭口角之事實，惟均堅
    決否認有何傷害犯行，辯稱並無毆打告訴人，係因其對告訴人姐妹提起詐欺告訴
    ，告訴人才反控渠等傷害等語。
四、經查，告訴人於偵查中固指稱被告二人於前開時地打伊，造成伊手指受傷云云，
    並提出載明其受有左手第四指皮下瘀血約零點五Ｘ零點五公分之驗傷診斷書附卷
    可憑，然當時對於被告二人如何打傷伊之情形並未具體指明（見偵查卷第十頁）
    。至原審審理中，告訴人始陳稱，上開傷害係因被告乙○○毆打伊妹謝君蘭時，
    伊出手為之抵擋，而被打到所致，當時乙○○主要是針對謝君蘭等語（見原審卷
    第二十一頁）。按刑法傷害罪之成立，以行為人基於傷害犯意，實施傷害行為，
    導致被害人有受傷之結果，為其要件。依告訴人所述情節，斯時被告乙○○既意
    在毆打謝君蘭，其對於告訴人，應尚無傷害之犯意，此徵諸告訴人所受傷勢之微
    ，亦得佐證，則縱使被告乙○○之行為造成告訴人受傷，因缺乏犯罪故意，仍難
    認其成立傷害罪。再者，告訴人係主動出手抵擋，衡情被告乙○○應難預見告訴
    人之此舉，是其亦無過失傷害可言。而告訴人於原審審理中，雖另指稱被告丙○
    ○有毆打其頭部之行為等情（見原審卷第二十二頁背面），惟查無證據證明告訴
    人有因此成傷，且告訴人之診斷書，除前開手指之傷勢，並無其他受傷情形之記
    載，是並無證據足認被告丙○○之行為有致告訴人受傷，揆諸前開說明，亦不能
    遽論以傷害罪。被告二人所辯未毆打告訴人成傷等詞，堪信為真實。此外，復查
    無其他積極證據足認被告二人有被訴之傷害犯行，既不能證明被告犯罪，自不能
    以告訴人片面指訴而入被告於罪。原審以不能證明被告犯罪，而為其無罪之諭知
    ，並無不合。公訴人上訴意旨，仍執前詞，以告訴人曾於偵查中指訴被告二人傷
    害明確，請求將原判決撤銷云云，非有理由，應予駁回。
五、臺灣臺北地方法院檢察署檢察官以被告二人另於八十八年二月十八日某時，在臺
    北市○○街一二一號共同毆打謝君蘭成傷，據謝君蘭於偵查中提出告訴，彼二人
    另共同涉犯刑法第二百七十七條第一項傷害罪等情，於八十八年十二月二十八日
    以甲○聰麗八十八偵二六一四二號函移送併辦。經查，本件業經判決被告二人無
    罪，移送併辦部分尚難認與本件有連續犯之裁判上一罪，此部分應退回由該檢察
    官另行依法處理，附此敘明。
據上論斷，應依刑事訴訟法第三百六十八條，判決如主文。
本案經檢察官陳時提到庭執行職務。
中    華    民    國    八十九    年      一        月        六        日
                            臺灣高等法院刑事第五庭
                                審判長法  官  曾  德  水
                                      法  官  趙  功  恆
                                      法  官  林  立  華
右正本證明與原本無異。
不得上訴。
                                      書記官  廖  月  女
中    華    民    國    八十九    年      一        月        七        日


司法院資訊處製作；財團法人民間司法改革基金會備份。
